臺灣彰化地方法院刑事裁定
111年度聲字第1038號
聲明異議人  
即  受刑人  黃建文


上列聲明異議人即受刑人因公共危險案件，對於臺灣彰化地方檢
察署檢察官之執行指揮（111年度執字第2745號），認為不當而
聲明異議，本院裁定如下：
    主  文
異議駁回。
    理  由
一、聲明異議意旨略以：異議人即受刑人黃建文，因公共危險案
    件，經本院以111年度交簡字第774號判決判處有期徒刑5月
    ，如易科罰金，以新臺幣（下同）1千元折算1日確定，異議
    人於民國111年7月31日到案執行，經臺灣彰化地方檢察署檢
    察官審核不准易科罰金，因而發監執行，現仍在監執行中。
    依據法務部102年6月21日法檢字第10204535170號函所示「
    受刑人5年內三犯刑法第185條之3第1項之罪者，應認為易科
    罰金難收矯正之效而不准易科罰金」，惟異議人本案犯罪時
    間距離第1、2次違規酒駕時間已分別逾10年、5年之久，且
    無發生交通事故或異常駕駛行為，本案犯行與前揭函示意旨
    不符，應可易科罰金；又異議人已知錯悔改，絕不再犯，請
    求准予易科罰金，讓異議人得以回歸社會，為前程打拚，爰
    聲明異議云云。
二、按受刑人或其法定代理人或配偶，以檢察官執行之指揮為不
    當者，得向諭知該裁判之法院聲明異議，刑事訴訟法第484
    條定有明文。查異議人黃建文前因公共危險罪，經本院於11
    1年4月15日以111年度交簡字第774號判決判處有期徒刑5月
    ，如易科罰金，以1千元折算1日，於111年5月31日確定，有
    上開判決書及臺灣高等法院被告前案紀錄表各1份附卷可考
    ，則本院就本件聲明異議事件有管轄權。復依前揭條文規定
    ，得聲明異議之人，以受刑人或其法定代理人或配偶為限，
    受刑人或其法定代理人或配偶以外之人，所為不服檢察官執
    行之指揮，則不在該條得聲明異議之列。查異議人就臺灣彰
    化地方檢察署檢察官於111年度執字第2745號執行案件中所
    為「不執行所宣告之刑，難收矯正之效及難以維持法秩序，
    應不予准許易科罰金、易服社會勞動，予以發監執行」之執
    行指揮命令認係不當而聲明異議，經本院依職權調閱臺灣彰
    化地方檢察署111年度執字第2745號卷宗核對無訛，則異議
    人就上開執行指揮命令向本院聲明異議，核屬適法，先予敘
    明。
三、次按犯最重本刑為5年以下有期徒刑以下之刑之罪，而受6月
    以下有期徒刑或拘役之宣告者，得以1千元、2千元或3千元
    折算1日，易科罰金。但易科罰金，難收矯正之效或難以維
    持法秩序者，不在此限，刑法第41條第1項定有明文。準此
    ，有期徒刑或拘役得易科罰金之案件，法院所諭知者，僅係
    如易科罰金之折算標準而已，至於是否准予易科罰金，係賦
    予執行檢察官於執行之際，視個案具體情形，依前開法律規
    定裁量之權能，非謂受刑人受6個月以下有期徒刑或拘役之
    宣告時，執行檢察官即必然應准予易科罰金。又依刑事訴訟
    法第457條第1項前段規定，執行裁判由為裁判法院對應之檢
    察署檢察官指揮之。此得易科罰金案件之執行，檢察官原則
    上應准予易科罰金，至是否不准易科罰金，係由執行檢察官
    依刑法第41條第1項但書規定，舉符實且具體之事證以審酌
    受刑人是否有因易科罰金，「難收矯正之效或難以維持法秩
    序」之例外情形，而為決定。所謂「難收矯正之效」及「難
    以維持法秩序」，乃立法者賦與執行檢察官得依具體個案，
    考量犯罪特性、情節及受刑人個人特殊事由，審酌應否准予
    易刑處分之裁量權，檢察官就此項裁量權之行使，僅於發生
    裁量瑕疵之情況，法院始有介入審查之必要，倘檢察官之執
    行指揮，其程序上已給予受刑人就其個人特殊事由陳述意見
    之機會（包括在檢察官未傳喚受刑人，或已傳喚受刑人但受
    刑人尚未到案前，受刑人先行提出易科罰金聲請等情形），
    實體上並已就包含受刑人所陳述關於其個人特殊事由在內之
    刑法第41條第1項但書或第4項所指情形予以衡酌考量，則難
    認其裁量權之行使有何違法或不當可言。易言之，執行檢察
    官就受刑人是否確因易科罰金或易服社會勞動，而有難收矯
    正之效，或難以維持法秩序之情事，有裁量判斷之權限，法
    院僅得審查檢察官裁量時其判斷之程序有無違背法令、事實
    認定有無錯誤、其審認之事實與刑法第41條第1項但書、第4
    項之裁量要件有無合理關連、有無逾越或超過法律規定之範
    圍等問題，原則上不宜自行代替檢察官判斷受刑人有無上開
    情事。倘執行檢察官經綜合評價、衡酌後，仍認受刑人有上
    開不適宜為易刑處分之情形，而為否准受刑人易科罰金或易
    服社會勞動之執行命令，則屬執行檢察官裁量權之合法行使
    範圍，自不得任意指為違法或不當（最高法院110年度台抗
    字第1188號裁定意旨參照）。
四、經查：
  ㈠本件受刑人黃建文於103年間，因酒後駕車之公共危險案件，
    經本院以103年度交簡字第2258號判決處有期徒刑4月，如易
    科罰金，以1,000元折算1日確定，於104年9月9日徒刑易服
    社會勞動執行完畢（下稱第1案）；復於106年間，因酒後駕
    車之公共危險案件，經本院以106年度交簡字第2547號判決
    處有期徒刑4月，如易科罰金，以1,000元折算1日確定，經
    與他案合併定應執行刑後，於107年11月16日縮刑期滿執行
    完畢（下稱第2案）；再於111年間，因酒後駕車之公共危險
    案件，經本院以111年度交簡字第774號判決處有期徒刑5月
    ，如易科罰金，以1,000元折算1日確定（下稱本案），此有
    上開判決書及臺灣高等法院被告前案紀錄表在卷為憑。
  ㈡本案受刑人於111年7月31日經警拘提到案執行，經臺灣彰化
    地方檢察署執行檢察官確認受刑人之前案情形，並於同日開
    庭訊問受刑人有關本案執行之意見、家庭狀況及前案情形後
    ，告知受刑人「根據前科紀錄表，本署經審核，你已有多次
    酒駕紀錄，不得易科罰金」，且給予受刑人表示意見後，認
    ：「受刑人本件為酒駕三犯，且又酒駕肇事，漠視法紀及公
    眾安全，不執行所宣告之刑，難收矯正之效及難以維持法秩
    序，應不予准許易科罰金、易服社會勞動，予以發監執行」
    ，而不准受刑人聲請易科罰金等情，業經本院調取上開執行
    卷宗之臺灣彰化地方檢察署點名單、執行筆錄、聲請易科罰
    金案件審核表、受刑人之第1案、第2案及本案判決、檢察官
    命令（見執行卷第63至77、123至126、137頁）核閱無訛；
    而本件經執行檢察官考量受刑人有上揭情事，認如不發監執
    行所宣告之有期徒刑5月，難收矯正之效及難以維持法秩序
    ，而於111年8月1日以111年執壬字第2745號執行指揮書，命
    受刑人自111年7月31日起執行上開刑罰，且不准予易科罰金
    等情，亦經本院核閱上開執行卷無誤，並有該執行指揮書可
    查（見執行卷第131頁），足認本案受刑人對於執行檢察官
    不准易科罰金之執行指揮聲明異議，執行檢察官於踐行否准
    程序中，已先給予受刑人表示其家庭狀況、前案情形等個人
    特殊事由之機會，經執行檢察官綜合考量犯罪特性、情節及
    受刑人個人特殊事由等事項後，告知受刑人不准易科罰金之
    原因，且賦予受刑人針對該原因陳述意見之機會，並於指揮
    命令中，已具體敘明其本於職權不准受刑人易科罰金聲請之
    理由。
  ㈢受刑人本次所犯固為最重本刑為5年以下有期徒刑之罪，且經
    本院以111年度交簡字第774號刑事判決，於主文諭知易科罰
    金之折算標準，然此與檢察官於執行時是否准許易科罰金，
    仍屬二事，非謂確定判決有易科罰金之諭知，執行檢察官即
    不問具體犯罪情事一概准許易科罰金。況短期自由刑固有難
    以達成刑罰預定之隔離、威嚇、教育等效果，或破壞惡性輕
    微之偶發犯罪者之經濟、工作等社會關係，甚至因在獄中與
    其他犯罪者相混，反而增加其惡性，增添社會問題等諸多弊
    病，惟仍保有短暫隔離受刑人之效果，並使受刑人感受刑罰
    威嚴，不致輕易再犯之優點，故我國刑法未廢除短期自由刑
    ，而係藉緩刑、易科罰金、分類分監執行等制度，以補救上
    開短期自由刑之弊病，兼收其長。準此，法律既有短期自由
    刑之設，自無不許檢察官執行之理。而本件受刑人前已因2
    次酒後駕車公共危險罪，先後經法院判處罪刑確定，並經徒
    刑易服社會勞動、入監縮刑期滿執行完畢等節，業如前述。
    詎未見受刑人警惕在心，又於111年3月1日上午10時30分許
    ，酒後騎乘機車上路，並發生交通事故，且其吐氣所含酒精
    濃度高達0.46MG/L，此有本院111年度交簡字第774號刑事簡
    易判決1份在卷可稽，並經本院核閱該案案卷無誤。茲衡酌
    受刑人前2案酒醉駕車行為，均係犯相同罪質之公共危險犯
    行，酒測值分別為0.91MG/L、0.32MG/L，且第1案因酒後不
    能安全駕駛而肇事，致他人及自己受有傷害，竟於111年3月
    1日再次故意犯服用酒類不能安全駕駛動力交通工具罪，本
    次酒測值更高達0.46MG/L，並發生交通事故，足見受刑人完
    全漠視酒後駕車之危險性，其前經刑之宣告、易服社會勞動
    及入監執行，仍未知警惕。且受刑人為本件犯行時，為年滿
    53歲之成年男子，教育程度為高中畢業，職業為工（見被告
    之個人戶籍資料查詢、警詢調查筆錄受詢問人欄之記載），
    其應有相當之智識程度及社會經驗，本應知守法之重要性，
    卻在前於103年、106年間已各有1次酒後駕車之違法行為，
    均經法院判處罪刑而執行完畢後，猶於111年3月1日再犯本
    件酒醉駕車公共危險犯行，足認其確係漠視其他用路人之安
    全，猶知法犯法再為本案犯行無誤。從而，本件執行檢察官
    考量受刑人前後數次犯酒醉駕車公共危險犯行，認其存有自
    恃其犯罪情節輕微，法院不致判處重刑，而屢屢再犯，怠忽
    法紀之心態甚明，亦有明顯漠視酒後不得駕車之禁令，罔顧
    公眾安全之情形，因而本其專業判斷，認定受刑人如不執行
    所宣告之刑，顯難生矯正及維持法秩序之效，其裁量權之行
    使並無違法或不當之處。再考之現今社會上酒後駕車事件層
    出不窮，一旦事故發生，輕者受傷，重者發生死亡結果，不
    但害人亦害己，且政府及警政機關亦透過廣播、電視、平面
    媒體或舉辦相關活動等加強宣導不得酒後駕車，以杜絕此類
    風氣及維護用路人之安全，故執行檢察官具體審核上情，認
    本案判決所宣告之有期徒刑，如再准予易科罰金，難收矯治
    及維持法秩序之效，諭知不准易科罰金，應入監執行，當非
    無據。
　㈣又為避免各地檢署就酒駕再犯之發監標準寬嚴不一，臺灣高
    等檢察署雖於102年間研議統一酒駕再犯發監標準之原則，
    經法務部准予備查後，由該署通函各地檢署依研議結果辦理
    ，其研議結果略為：受刑人5年內3犯刑法第185條之3第1項
    之罪者，應認為「易科罰金難收矯正之效，或難以維持法秩
    序」，而不准易科罰金。惟上開酒駕再犯發監標準嗣經修正
    ，臺灣高等檢察署於111年2月23日以檢執甲字第1110001735
    0號函認：酒駕案件之受刑人有下列情形之一者，應予審酌
    是否屬刑法第41條第1項但書所定「難收矯正之效或難以維
    持法秩序」之情形，而不准易科罰金：⒈酒駕犯罪經查獲三
    犯（含）以上者；⒉酒測值超過法定刑罰標準，並對公共安
    全有具體危險者；⒊綜合卷證，依個案情節（例如酒駕併有
    重大妨害公務等事實），其他認易科罰金難收矯正之效或難
    以維持法秩序者；酒駕案件受刑人有酒駕犯罪經查獲三犯（
    含）以上者，而經考量個案情況，准予易科罰金者，應送請
    該署檢察長複核以資慎重等，上開意見並報請法務部後，經
    法務部111年3月28日法檢字第11104508130號函備查，臺灣
    高等檢察署並以111年4月1日檢執甲字第11100047190號函請
    各地檢察署嚴格審核是否對於酒駕累犯案件准予易科罰金等
    ，以上為本院職權上知悉之事項。是異議人所提及之標準，
    已有修改，異議人於103年、106年、111年間共3犯刑法第18
    5條之3第1項第1款之公共危險罪，此有上開判決書及前案紀
    錄表在卷可佐，符合前揭從嚴審查之新標準，異議人仍執原
    審查基準，並非可採。況且原審查基準並未排除檢察官依個
    案為適法裁量之權利，縱被告非屬5年內3犯之情形，各級執
    行檢察官仍可審酌具體個案後，決定從嚴或從寬審查是否得
    易科罰金之標準，以達遏止社會上酒駕風氣之目的，無法遽
    認有何不當或違法。另異議人雖主張其已知錯悔改，絕不再
    犯，惟異議人犯後態度如何、是否已知悛悔等等，與其是否
    應入監執行，否則即難收矯正之效並無絕對關聯，不能因此
    即認為執行檢察官不准受刑人易科罰金，有何違法或不當。
五、綜上所述，本件檢察官執行之指揮，已考量受刑人之犯罪類
    型、情狀、目的、次數、侵害法益種類、維護公共利益及受
    刑人之相關主、客觀條件等情，據以審酌受刑人如不接受有
    期徒刑之執行，難達科刑之目的、收矯正之成效或維持法秩
    序等，以資作為其裁量否准易科罰金之憑據，是檢察官就本
    件准否易科罰金之執行指揮，已具體說明不准受刑人易科罰
    金之理由，其對具體個案所為判斷，並無逾越法律授權或專
    斷而違反比例原則等濫用權力之情事，自難認檢察官之執行
    指揮有何違法不當之情形。從而，異議人提起本件聲明異議
    為無理由，應予駁回。
六、據上論斷，應依刑事訴訟法第486條，裁定如主文。
中　　華　　民　　國　　111 　年　　11　　月　　25　　日
                  刑事第二庭    法  官  黃麗玲
以上正本證明與原本無異。
如不服本裁定，應於裁定送達後5日內，向本院提出抗告狀。
中　　華　　民　　國　　111 　年　　11　　月　　25　　日
                                書記官  黃當易